【裁判字號】    90,判,2188
【裁判日期】    901123
【裁判案由】    有關稅捐事務
【裁判全文】
最  高  行  政  法  院  判  決                    九十年度判字第二一八八號
    原      告  甲○○
    被      告  財政部臺灣省南區國稅局
    代  表  人  許虞哲
右當事人間因有關稅捐事務事件，原告不服行政院中華民國八十八年十二月十日台八
八訴字第四四九一八號再訴願決定，提起行政訴訟。本院判決如左：
    主  文
原告之訴駁回。
訴訟費用由原告負擔。
    事  實
緣原告係嘉義市私立立人文理短期補習班（下稱立人補習班）之負責人，為行為時所
得稅法第八十九條規定之扣繳義務人。立人補習班於八十六年度給付租賃所得計新台
幣（下同）三六○、○○○元，雖已扣繳稅款三六、○○○元，惟未依行為時所得稅
法第九十二條規定，於次年一月三十一日前申報扣繳憑單，遲至八十七年三月十一日
始自動申報，被告乃依同法第一百十四條第二款規定，按扣繳稅額處百分之十之罰鍰
三、六○○元。原告不服，申經復查結果，未准變更，提起一再訴願，亦遭決定駁回
，遂提起行政訴訟。茲摘敘兩造訴辯意旨如次：
原告起訴意旨略謂：原告係嘉義市立人補習班之負責人，對於所得稅扣繳申報事務非
屬憲法明定之義務範疇，依中央法規標準法第十一條規定，足徵被告顯然違憲。況本
案已自動申報，且該扣繳申報既非屬憲法所規定納稅義務之範疇，則被告執意處罰，
違法甚明。憲法未明定扣繳申報是人民之義務，政府不可以違憲的法律處罰人民，否
則，憲法有關人民權利及應盡之義務之規定形同虛設，而外任由政府為所欲為，無非
違憲且擾民。原告對此輕微事件，遭受被告之處罰，自難甘服。綜上所述，請判決撤
銷原處分及一再訴願決定等語。
被告答辯意旨略謂：
一、按「前條各類所得稅款，其扣繳義務人及納稅義務人如左：一、．．．二、薪資
    、利息、租金、．．．其扣繳義務人為機關、團體之主辦會計人員、事業負責人
    及執行業務者；納稅義務人為取得所得者。」、「第八十八條各類所得稅款之扣
    繳義務人，應於每月十日前將上一月內所扣稅款向國庫繳清，並於每年一月底前
    將上一年內扣繳各納稅義務人之稅款數額，開具扣繳憑單，彙報該管稽徵機關查
    核．．．」、「扣繳義務人已依本法扣繳稅款，而未依第九十二條規定之期限按
    實填報或填發扣繳憑單者，除限期責令補報或填發外，應按扣繳稅額處百分之二
    十罰鍰，但最低不少於一千五百元：逾期自動申報或填發者，減半處罰。．．．
    」分別為所得稅法第八十九條第一項第二款、第九十二條第一項及第一百十四條
    第二款所明定。
二、原告訴稱對於所得稅法扣繳申報事務非屬憲法明定之義務範疇，依中央法規標準
    法第十一條，足徵被告顯然違憲，況本件已自動申報，則被告執意處罰，違法甚
    明云云。惟人民有依法律納稅之義務，憲法第十九條定有明文，國家依法課徵所
    得稅時，納稅義務人應自行申報，並提示各種證明得額之帳簿、文據，以便稽徵
    機關查核。本件據所得稅法第一百十四條第二款首段規定，旨在掌握稅源資料，
    維護租稅公平，就違反此項法律上作為義務應予制裁部分，為增進公共利益所必
    要，依司法院大法官會議釋字第三二七號解釋，輿憲法尚無牴觸。本件原告既已
    扣繳前述稅款三六、○○○元，自應依規定期限內申報扣繳憑單始為適法，原告
    既已逾期辦理扣繳申報，顯已違反稅法規定之作為義務，惟原告逾期自動申報，
    被告已按前揭法條規定減半處罰，並無不合。綜上所述、請判決駁回原告之訴等
    語。
    理  由
按機關、團體、事業或執行業務者所給付之薪資、利息、租金、佣金、權利金、競技
、競賽或機會中獎之獎金或給與、執行業務者之報酬，及給付在中華民國境內無固定
營業場所及營業代理人之國外營利事業之所得，應由扣繳義務人於給付時，依規定之
扣繳率或扣繳辦法，扣取稅款，並依法繳納之。前述所得稅款之扣繳義務人為機關、
團體之主辦會計人員、事業負責人及執行業務者，為行為時所得稅法第八十八條第一
項第二款及第八十九條第一項第二款所規定。又第八十八條各類所得稅款之扣繳義務
人，應於每月十日前將上一月內所扣稅款向國庫繳清，並於每年一月底前將上一年內
扣繳各納稅義務人之稅款數額，開具扣繳憑單，彙報該管稽徵機關查核；並應於二月
十日前將扣繳憑單填發納稅義務人。扣繳義務人已依法扣繳稅款，而未依第九十二條
規定之期限按實填報或填發扣繳憑單者，除限期責令補報或填發外，應按扣繳稅額處
百分之二十之罰鍰，但最低不得少於一千五百元；逾期自動申報或填發者，減半處罰
，復為同法第九十二條第一項前段及第一百十四條第二款所明定。本件原告係嘉義市
私立立人文理短期補習班（下稱立人補習班）之負責人，為行為時所得稅法第八十九
條規定之扣繳義務人。立人補習班於八十六年度給付租賃所得計新台幣（下同）三六
○、○○○元，雖已扣繳稅款三六、○○○元，惟未依行為時所得稅法第九十二條規
定，於次年一月三十一日前申報扣繳憑單，遲至八十七年三月十一日始自動申報，被
告乃依同法第一百十四條第二款規定，按扣繳稅額處百分之十之罰鍰三、六○○元。
原告不服，以其已自動補報及補繳所漏稅款，依稅捐稽徵法第四十八條之一規定，應
免除處罰云云，申經復查決定，以原告八十七年三月十一日逾期申報扣（免）繳憑單
承諾書，自陳其八十六年度給付李平祥租賃所得三六○、○○○元，已依行為時所得
稅法第八十八條規定扣繳所得稅款三六、○○○元，並向公庫繳清，而未依同法第九
十二條第一項規定於八十七年一月三十一日前申報扣繳憑單，惟已於八十七年三月十
一日自動補報，並有各類所得資料申報書影本可稽，其違章事證明確，原核定依行為
時所得稅法第一百十四條第二款規定，按扣繳稅額處百分之十之罰鍰三、六○○元。
又原告逾期申報扣繳憑單，即違反所得稅法規定之作為義務，原核定就其逾期辦理扣
繳申報行為予以處罰，並無不合。至稅捐稽徵法第四十八條之一規定，僅適用於漏稅
之處罰，本件為行為罰，自無稅捐稽徵法第四十八條之一補稅免罰規定之適用，乃未
准變更。財政部訴願決定及行政院再訴願決定均持與原處分相同之論見，駁回原告之
訴願、再訴願。經核與首開規定無違。原告茲起訴主張如事實欄起訴意旨所載，經查
憲法第十九條規定，人民有依法律納稅之義務。係宣示租稅法律主義，至於納稅主體
、稅目、稅率、納稅方法及納稅期間等項內容，則屬立法裁量事項，由法律規定，人
民即有據以納稅之義務。又所得稅法就扣繳稅款之義務人未依限申報扣繳憑單所為之
處罰規定，與憲法尚無牴觸，業經司法院釋字第三二七號解釋在案。本件原告為所得
稅法規定之扣繳義務人，違反同法所定依限申報扣繳憑單之義務，為不爭之事實，被
告依同法所為處罰規定裁處罰鍰，無違憲可言。原告以為憲法未明定人民之扣繳稅款
及申報義務，上開所得稅法之規定牴觸憲法，被告不得據以對其處罰云云，容屬誤會
。又其未依限申報違反規定後，已經自動申報，依上開處罰規定，應減半處罰，被告
即係減半處罰，揆諸首開規定，並無違誤。訴願、再訴願決定遞予維持，均無不合。
起訴為無理由，應予駁回。
據上論結，本件原告之訴為無理由，爰依行政訴訟法施行法第二條、行政訴訟法第九
十八條第三項前段，判決如主文。
中    華    民    國      九十      年     十一       月    二十三      日
                    最 高 行 政 法 院  第 一 庭
                                審 判 長 法  官      黃  綠  星
                                         法  官      高  啟  燦
                                         法  官      蔡  進  田
                                         法  官      黃  璽  君
                                         法  官      廖  宏  明
右  正  本  證  明  與  原  本  無  異
                                         法院書記官  邱  彰  德
中    華    民    國      九十      年      十一      月    二十六      日


司法院資訊處製作；財團法人民間司法改革基金會備份。
